【裁判字號】    95,訴,2445
【裁判日期】    951115
【裁判案由】    返還不當得利
【裁判全文】
臺灣臺北地方法院民事判決              95年度訴字第2445號
    原      告  新釆國際開發股份有限公司
    法定代理人  乙○○
    訴訟代理人  成介之律師
    複 代 理人  戊○○
                鄭佑祥
    被      告  瑞馨數位國際股份有限公司
    法定代理人  丁○○
    被      告  文魁資訊股份有限公司
    法定代理人  丙○○
    被      告  文魁數位時尚股份有限公司
    法定代理人  丙○○
    共      同  羅詩蘋律師
    訴訟代理人  王麗萍律師
                余淑杏律師
    上  1   人
    複 代 理人  甲○○
上列當事人間返還不當得利事件，本院於中華民國95年11月7日
言詞辯論終結，判決如下：
    主  文
原告之訴及假執行之聲請均駁回。
訴訟費用由原告負擔。
    事實及理由
甲、程序方面：
一、本件原告未於最後言詞辯論期日到場，核無民事訴訟法第38
    6 條各款所列情形，爰依被告之聲請，由其一造辯論而為判
    決。
二、按訴狀送達後，原告不得將原訴變更或追加他訴，但不甚礙
    被告防禦或訴訟終結者，不在此限，民事訴訟法第255條第1
    項第7 款定有明文。本件原告起訴時以文魁資訊股份有限公
    司（下稱文魁資訊公司）向其承租台北市○○○路○ 段50號
    地下2樓至5樓等4 樓面商場後（下稱系爭商場），再轉租向
    文魁數位時尚股份有限公司（下稱文魁數位公司），而被告
    瑞馨數位國際股份有限公司（下稱瑞馨公司）向文魁數位公
    司承租位於台北市○○○路○ 段50號2樓編號S25櫃位（下稱
    系爭櫃位），惟原告業與文魁資訊公司終止租約，被告瑞馨
    公司無權占用該櫃位，請求給付相當於租金之不當得利新台
    幣（下同）75萬元；嗣於民國95 年5月17日本於侵權行為及
    不當得利法則追加文魁資訊公司、文魁數位公司為被告（見
    本院1 卷第73頁），嗣後更正聲明為被告連帶給付75萬元及
    自95 年5月24日起至清償日止，按年息5%計算遲延利息（見
    本院2 卷第89頁）。雖被告不同意上開訴之追加，惟本件原
    告主張被告瑞馨公司無權占用事實之前提事實，繫於其與被
    告文魁數位公司、文魁資訊公司終止租約是否合法，自為本
    件兩造爭點，分原告於本件訴訟進行之初上開訴之追加，尚
    無礙本件訴訟終結及被告防禦，揆諸上開法文規定，本件訴
    之追加應予准許，合先陳明。
乙、實體方面：
一、原告未於最後言詞辯論期日到場，惟據其先前陳述主張：伊
    將系爭商場出租予被告文魁資訊公司，該公司再轉租予被告
    文魁數位公司，被告瑞馨公司再向文魁數位公司承租系爭櫃
    位使用。惟伊業已終止與文魁資訊公司間之租約，故被告對
    於系爭櫃位即無使用合法權源，而瑞馨公司自屬無權占有，
    爰依不當得利、侵權行為法則，請求被告連帶給付新台幣（
    下同）75萬元及法定遲延利息等情。並於本院聲明：(一)被告
    應連帶連帶給付75萬元，及自95 年5月24日起至清償日止，
    按年息5%計算利息。(二)願供擔保聲請宣告假執行。
二、被告則以：本件係因原告與股東間有撤銷股東會議決議爭訟
    ，致伊無法確認何人係法定代理人而有權受領租金之人，故
    乃將租金按月提存法院，原告片面終止契約不合法，則文魁
    資訊公司本於合法有效租賃關係，將系爭櫃位轉租文魁數位
    公司後，文魁數位公司再轉租予瑞馨公司使用，自非無權占
    用。況在原告法定代理人爭訟未決之前，實無權提起本件訴
    訟，而原告本於同一租約糾紛，目前已起訴39件案件，每件
    請求權基礎均相同，自有重複起訴之清等語，資為抗辯。並
    聲明：(一)原告之訴及假執行聲請均駁回。(二)如受不利之判決
    ，願擔保聲請宣告免為假執行。
三、查原告將系爭商場出租予被告文魁資訊公司，該公司再轉租
    予被告文魁數位公司，而文魁數位公司又將系爭櫃位轉租予
    被告瑞馨公司等情，此有租賃契約書、房屋租賃契約書在卷
    可參（分見本院2卷第17頁至第19頁、本院第1卷第23至40頁
    ），並為兩造所不爭執，堪信為真。本件原告以終止其與被
    告文魁資訊公司租約為由，本於侵權行為及不當得利法則請
    求被告負連帶賠償之責，為被告所否認，並以上開情詞置辯
    ，是本件應審究者厥為：(一)原告是否有權提起本件訴訟？有
    無違反重複起訴禁止原則？(二)原告終止文魁資訊公司租約是
    否合法？(三)被告是否無權占有系爭櫃位？有無侵害原告權益
    ，致其受有相當租金損害？茲分別論述如下：
(一)、查原告法定代理人乙○○之選任程序，雖經原告公司股東黃
    亞麗以股東會召集程序違法，提起撤銷股東會決議之訴，經
    本院94 年度訴字第366號民事判決撤銷股東會議決議，此固
    該份民事判決書在卷可參（見本院1 卷第42頁至51頁），惟
    上開撤銷股東會議決議事件尚在上訴審理中，並未確定，故
    乙○○在其法定代理權限尚未喪失前，本於原告法定代理人
    地位提起本訴，於法尚屬有據。又原告以被告文魁數位公司
    就系爭商場分別轉租予他人，雖經原告以各再轉承租人為對
    造，向本院提起不當得利等訴訟，但各該事件當事人並非相
    同，且訟爭之標的即攤位亦不相同，自無違反民事訴訟法第
    253 條之重複起訴規定。是被告以原告法定代理人無權代為
    起訴，以及違反重複起訴云云，要無可取。
(二)、按債權人受領遲延，或不能確知孰為債權人而難為給付者，
    清償人得將其給付物，為債權人提存之，民法第326 條定有
    明文。查原告之法定代理人原為周再發，嗣於93年12月16日
    因乙○○召集股東臨時會選任其本人為董事長，經原告公司
    股東黃亞麗以召集程序違法等由，向本院提起撤銷股東會決
    議事件，經本院於94年6月16日以94年度訴字第366號判決撤
    銷該股東臨時會議決議，而原法定代理人周再發於上開案件
    宣判後旋於94 年7月14日發函予被告文魁資訊公司，通知在
    上開撤銷股東會決議判決確定前，不得向新選任董事長乙○
    ○給付租金乙節，亦有卷附通知函可憑（見本院1 卷第41頁
    ），足見原告之法定代理人究係周再發或乙○○，顯因上開
    撤銷股東會決議訴訟尚未確定之前，而陷於不確定之狀態至
    明。而上開未決之原告法定代理人地位紛爭，致承租人文魁
    資訊公司不知應由何人代表原告受領第2 年租金，故文魁資
    訊公司在第1年租期屆滿（即93 年9月15日至94年9月14日）
    後之94年10月7日起，向本院提存自94 年9月15日起至95年4
    月14日止應繳付之月租金，此亦有提存書可參（見本院1 卷
    第198頁至213 頁），核與民法第326條規定提存要件相符，
    要已生給付租金之效力。雖原告另以文被告魁資訊公司提存
    租金附有條件，致伊無法領取系爭提存金，故不生給付租金
    效力云云。然觀諸上開提存書內固載稱：「出租人新采國際
    開發股份有限公司（指原告）應提出台灣台北地方法院94年
    度訴字第366 號撤銷股東會決議民事確定判決或其他可確定
    為法定代理人之聲請文件予提存人並經提存人出具同意書後
    領取本件提存之租金」等語，可見文魁資訊公司既因撤銷股
    東會議決議之訴尚未確定，而無法確定原告法定代理人究竟
    為周再發或乙○○，致被告文魁資訊公司不知應由何人代表
    原告受領系爭租金，始依法將租金辦理提存，並在提存書內
    載明俟本院94 年度訴字第366號撤銷股東會決議之訴判決確
    定，或其他可確定為原告法定代理人之文件（例如：原告公
    司另行改選董事長之會議記錄等），意指可確定原告之法定
    代理人時，即可領取上列提存金，要無所謂提存附條件可言
    。是原告主張提存不生效力云云，委無可取。基此，被告文
    魁資訊公司既已合於民法第326 條規定，將系爭租金辦理提
    存，則原告以文魁資訊公司未依約給付租金為由，而以94年
    9月5日台北長春路第2003號存證信函終止租約（見本院1 卷
    第19頁）為不合法，原告與被告文魁資訊公司就系爭商場之
    租約自仍有效存在。
(三)、原告與文魁資訊公司間就系爭商場之租約既仍有效存在，則
    文魁資訊公司本於有效之租約，將系爭商場轉租予被告文魁
    數位公司，被告瑞馨公司再向被告文魁數位公司承租系爭櫃
    位使用，均本於合法有效租約而具正當占有權源，要無有何
    不當得利或不法侵害原告權益至明。是原告本於侵權行為及
    不當得利法則，請求被告連帶賠償相當租金損害云云，自無
    可取。
四、綜上而論，原告依據不當得利及侵權行為法則，訴請被告連
    帶給付75萬元，及自95 年5月24日起至清償日止，按年息5%
    計算利息，為無理由，應予駁回。又原告之訴既經駁回，則
    其假執行之聲請即失所附麗，應併予駁回。
五、又本件事證已臻明確，兩造其餘攻擊防禦方法，及未經援用
    之證據，經本院斟酌後，認均不足以影響本判決之結果，自
    無逐一詳予論駁之必要，併此敘明。
六、訴訟費用負擔之依據：民事訴訟法第78條。
中    華    民    國    95    年    11    月    15    日
                        民事第一庭法官  傅中樂
以上正本係照原本作成。
如對本判決上訴，須於判決送達後20日內向本院提出上訴狀。
中    華    民    國    95    年    11    月    15    日
                                書記官  葉志昭


司法院資訊處製作；財團法人民間司法改革基金會備份。
